最高法院刑事判決　　　　　　九十六年度台上字第五二五八號
上　訴　人　台灣高等法院台中分院檢察署檢察官
被　　　告　甲○○
上列上訴人因被告違反槍砲彈藥刀械管制條例案件，不服台灣高
等法院台中分院中華民國九十六年六月二十七日第二審判決（九
十六年度上訴字第一０五一號，起訴案號：台灣彰化地方法院檢
察署九十二年度偵字第五九二三、七０七七、八０五八、九００
一號），提起上訴，本院判決如下：
    主  文
原判決撤銷，發回台灣高等法院台中分院。
    理  由
本件原判決認定：被告甲○○未經許可，於民國八十四年底就讀
「彰師附工補校」一年級時，以其在台中市第一廣場模型店購得
之玩具手槍二支，私自在校內機械工廠，著手改造仿BERETTA 廠
92 FS型半自動玩具手槍一支之撞針部分（槍枝管制編號：00000
00000，含彈匣一個）及仿GLOCK廠17型半自動玩具手槍一支之撞
針部分（槍枝管制編號：0000000000，含彈匣一個），後因學校
機械設備不足未能貫通槍管，改造未完成。復於九十二年七月中
旬另行起意，於與林正烈改造槍枝編號：0000000000、00000000
00、0000000000號改造玩具手槍三支時，同時、同地將上開改造
未完成玩具槍二支，貫通槍管改造成具殺傷力之改造玩具手槍，
並交予林正烈保管（被告於九十二年七月間所犯未經許可製造可
發射子彈具有殺傷力之改造手槍罪部分，業經台灣高等法院台中
分院以九十四年度上訴字第一六二一號刑事判決判處有期徒刑六
年、併科罰金六萬元，嗣經本院以九十五年度台上字第三五五三
號判決駁回其上訴確定）。嗣於九十二年七月二十五日二十二時
四十五分許，被告於其彰化縣彰化市○○街六十四巷十號之十住
處為警查獲另涉毒品危害防制條例案件時，在其犯罪尚未被發覺
前，向陳坤男等員警自首其上述犯行，且帶同警方在其所駕駛之
小客車腳踏板下起出其與林正烈共同製造持有之改造玩具手槍二
支、被告改造子彈十顆。再由林正烈帶同警方至彰化縣和美鎮○
○里○○路八十一巷五十五弄二十三號查扣上開被告負責改造之
玩具手槍二支等情，因而撤銷第一審判決，改判仍論被告未經許
可製造可發射子彈具有殺傷力之槍枝罪未遂，並為免刑之宣告，
固非無見。
惟查：(一)、被告以外之人於審判外之言詞或書面陳述，除法律有
規定者外，不得作為證據，刑事訴訟法第一百五十九條第一項定
有明文。而所謂法律有規定者，即包括同法第一百五十九條之一
至之五所規定傳聞證據具有證據能力之例外情形。故如欲採被告
以外之人於審判外之言詞，即如警詢或檢察官偵查中之言詞為證
據時，必須符合法律所規定之例外情形，方得認其審判外之陳述
具有證據能力，並須於判決中具體說明其符合傳聞證據例外可信
之情況及心證理由，否則即有違證據法則及判決不備理由之違誤
。原判決理由一引用證人林正烈於警詢、偵查中之陳述據以論斷
被告確有寄放本案手槍，且該二支手槍係被告另行起意與林正烈
於九十二年七月中旬始予改造完成。惟林正烈於警詢、偵查中之
陳述是否符合傳聞法則例外之情形而得作為不利被告之論斷？原
判決未予說明即遽為不利被告之認定，已與證據法則有違，並有
判決理由不備之違法。(二)、行為後法律有變更，經比較裁判時及
裁判前之法律，以適用最有利於行為人之法律者，應就罪刑有關
之一切情形，綜其全部之結果而為比較。原判決理由二以被告行
為後槍砲彈藥刀械管制條例先後於八十六年十一月二十四日、九
十四年一月二十六日修正，經比較被告行為時法、中間法、裁判
時法，以被告行為時之法律即七十二年六月二十七日（原判決誤
載為七十九年七月十六日）公布之該條例第十條第四項、第一項
對被告最為有利，而適用該規定論罪，惟復說明應適用裁判時該
條例第十八條第一項自首之規定諭知免除被告之刑，難謂適法。
(三)、原判決事實記載被告「在有偵查權之警方人員尚未發覺其…
…犯行前，向陳坤男等員警自首……，且帶同警方在其所駕駛之
小客車腳踏板下起出其與林正烈共同製造持有之改造玩具手槍二
支……再由林正烈帶同警方至彰化縣和美鎮○○里○○路八十一
巷五十五弄二十三號查扣上開甲○○負責改造之玩具手槍二支…
…」，理由四、五則說明「……承辦本件之員警陳坤男……証稱
：查獲被告當天持有搜索票，惟搜索票所記載的地方未包括被告
車號B5-8587 號之車子，是被告主動告知槍械藏放於車子腳踏板
下面而查獲的。林正烈當時去找甲○○，林正烈告知槍械藏在家
中，主動帶警方去起出五把槍械。再至李鴻文住所查獲一枝槍械
。本案被告犯後態度良好，他們主動供出藏在車內的槍枝，因槍
枝是藏放在隱密之處，警方不易查獲，且他們供出地點，警方才
因此查出等情……」，「本院斟酌上開各情，認被告自首本案之
罪，並報繳其持有之槍械，且查獲已交付林正烈保管之本案改造
玩具手槍，認無再對被告科以徒刑之必要，認應依槍砲彈藥刀械
管制條例第十八條第一項規定，諭知免除被告之刑。」然被告「
帶同警方在其所駕駛之小客車腳踏板下起出其與林正烈共同製造
持有之改造玩具手槍二支」部分，係屬林正烈改造之手槍，另在
林正烈處查扣之手槍（五支）其中二支始為被告所改造並交予林
正烈保管乙節，已據被告及林正烈迭次陳述甚詳（警詢卷第七、
八、十六頁；九十三年度偵字第五九二三號偵查卷第十四、十六
、一三八頁背面；九十二年度聲羈字第一四六號刑事卷第五至第
六頁背面），是否指在被告所駕駛之小客車腳踏板下起出之改造
玩具手槍二支應與本案無涉？是「被告主動告知槍械藏放於車子
腳踏板下面」並帶同警方查獲，是否符合上開自首及報繳「其持
有」全部槍砲之要件？況原判決理由四亦記載「……林正烈當時
去找甲○○，林正烈告知槍械藏在家中，主動帶警方去起出五把
槍械。」是否指林正烈持有之手槍（包括本件被告改造部分）係
由林正烈供出並帶同警方查獲？如果無訛，本件部分被告是否確
有自首並報繳持有之槍枝而得據以減輕或免除其刑？此部分原判
決事實之記載與理由之說明互相矛盾，已有判決理由矛盾之違法
。且上開部分事實如何？與被告得否適用槍砲彈藥刀械管制條例
第十八條第一項（或修正前同條例第十三條之二）減輕或免除其
刑攸關，原審未予調查釐清即遽為上開論斷，亦有應予調查之證
據未予調查之違背法令。以上或為上訴意旨所指摘，或為本院得
依職權調查之事項，應認上訴為有理由。按第三審法院應以第二
審判決所確認之事實為判決基礎，刑事訴訟法第三百九十四條第
一項前段定有明文。原判決上述之違背法令，影響於事實之確定
，本院無可據以為裁判，應將原判決撤銷，發回原審法院更為審
判。
據上論結，應依刑事訴訟法第三百九十七條、第四百零一條，判
決如主文。
中　　華　　民　　國　九十六　年　　十　　月　　四　　日
                      最高法院刑事第一庭
                          審判長法官  董　明　霈
                                法官  林　茂　雄
                                法官  張　祺　祥
                                法官  呂　永　福
                                法官  宋　　　祺
      本件正本證明與原本無異
                                      書  記  官
中　　華　　民　　國　九十六　年　　十　　月　　九　　日
                                                      Ｋ
